# 陈版及各位大侠，单方面增资实现非同一控制下企业合并

提问人：lxch119 时间：2017-06-18 11:40:08
A公司对B公司（A和B公司之前没有关联关系）增资 1000 元，约定占B公司70%股权，其他股东持有B公司30%。 增资前，B公司有一采矿权，账面仅记录了登记费用 10 万元，经评估增值 1 亿元。采矿权开发需要进行基建投资 6 亿元，基建投资所需资金全部由A公司以借款形式提供，B公司的另外股东C公司不提供资金。 增资前，B公司报表净资产仅有 5000 元，增资后报表净资产也仅有 6000 元，按照评估值调整后的B公司净资产公允价值 1 亿元。 A公司应当如何编制合并报表？ A公司初始投资只有 1000 元，合并报表需要确认的营业外收入=1亿元*70%-1000元。 是这样吗？总感觉怪怪的。

回答人：chenyiwei
从你说的情况看，B公司是从事矿业开采业务的项目公司，因此应按照“单一资产实体”处理，合并过程中不形成商誉或负商誉。 如果A自初始投资 1000 元起就按照 70 ％的比例享有B公司的权益和损益，而A公司之所以出资 1000 元就能够享有 70 ％的权益，实际上是以“采矿权开发需要进行基建投资 6 亿元，基建投资所需资金全部由A公司以借款形式提供”为前提的，在这个过程中A是风险和报酬的主要承担者。假设A提供给B的借款是按市场利率计息且预计B有能力偿还，则B的采矿权在A的合并报表层面应体现的公允价值仍然是名义金额，与B自身账面价值差异不大；如果预计A对B的建设投入名为借款，实为权益性投入，最终投入金额由各方股东共享，则需按预计的投入金额的 30 ％（1.8亿元）作为该项采矿权在合并报表层面的成本，同时对应于少数股权的金额。 总之，对该采矿权在合并报表层面的入账金额并不是 1 亿元，应根据具体情况分析确定。合并报表层面不会确认正或负的商誉。

提问人：lxch119 时间：2017-06-18 23:05:27
陈版，B公司不是以简单开采单一业务公司。 B公司开采矿石，生产加工成产成品，再对市场销售。 在此条件下，A公司合并报表需要体现矿权价值为 1 亿元吗？假设 1 亿元是公允价格。

回答人：chenyiwei
建议了解：为何本次矿权的取得成本与其公允价值差异很大？与 6 亿元的后续建设投入的承诺有何关系？该 6 亿元是否会最终成为全体股东共享的权益？

提问人：lxch119 时间：2017-06-19 07:24:19
陈版， 案例的条件基本如前所述，我的理解是评估结果是公允的，但是如果将采矿权转让给新公司，B公司要承担较重的税费，所以双方协商了一个结果，简单按照注册资本增资这么个形式，B公司原股东也不愿意放弃矿山建设后的市场前景，所以不愿放弃全部股权。B公司原股东享有新公司的30%的权益，B公司后期矿山建设需要资金全部由新股东A公司以借款形式提供，B公司股东以对B公司30%的股权抵押。 在评估结果公允的情况下，A公司合并报表需要对评估结果进行调整吗？

回答人：chenyiwei
不应调整。不应因为该矿权价值调整的原因而导致确认大额的负商誉。其实就相当于贱买了一个矿权，但因为双方为非关联方且均认可该结果，所以还认为是公允交易。